臺灣高等法院高雄分院民事判決　　　　 99年度上易字第306號
上　訴　人　尹麗娟
訴訟代理人　吳春生律師
　　　　　　陳松甫律師
被上訴人　　林榮娥
上列當事人間因損害賠償事件，上訴人對於民國99年8 月17日臺
灣高雄地方法院99年度訴字第975 號第一審判決提起上訴，本院
於99年12月29日辯論終結，判決如下：
    主  文
上訴駁回。
第二審訴訟費用由上訴人負擔。
    事實及理由
一、被上訴人主張：上訴人明知訴外人李協振為伊夫，竟仍先後
    於民國97年12月23日、98年2 月9 日及同年4 月6 日、4 月
    20日、5 月12日、6 月1 日、7 月30日，在高雄市小港區桂
    林汽車旅館或左營區米堤汽車旅館之房間內，與其發生性關
    係，上訴人之相姦行為破壞伊夫妻間共同生活之圓滿，且侵
    害伊配偶權情節重大，應負損害賠償責任。爰依民法第195
    條第1 項前段及第3 項之規定，求為判命上訴人應給付新台
    幣（下同）30萬元，及自起訴狀繕本送達翌日即99年5 月4
    日起加計法定遲延利息，並願供擔保請准宣告假執行。（逾
    上開金額部分業經原審駁回確定）。並於本院聲明：上訴駁
    回。
二、上訴人則以：伊與李協振發生性關係純屬金錢交易，未論及
    情誼，且性交易均利用其下班之短暫時間完成，並發生在密
    室內，被上訴人之婚姻亦未因此受影響，上訴人對被上訴人
    基於配偶關係所生之身分法益，既未實質侵害，自難遽謂有
    何侵害程度已屬情節重大，被上訴人之訴應無理由等語置辯
    。並聲明：(一)原判決不利於上訴人部分廢棄。(二)前開廢棄部
    分，被上訴人在第一審之訴及假執行之聲請均駁回。
三、被上訴人主張上訴人與被上訴人之夫李協振，於被上訴人婚
    姻關係存續中發生性行為，為上訴人所不爭執，且經臺灣高
    雄地方法院刑事庭判處上訴人應執行有期徒刑6 月等情，並
    經本院依職權調閱上開刑事卷宗查明無誤，堪信為真實。
四、本件爭點為：上訴人是否應負賠償責任？賠償金額應以若干
    為適當？茲將本院判斷分述如次：
  (一)按因故意或過失，不法侵害他人之權利者，負損害賠償責任
    。故意以背於善良風俗之方法，加損害於他人者亦同；不法
    侵害他人之身體、健康、名譽、自由、信用、隱私、貞操，
    或不法侵害其他人格法益而情節重大者，被害人雖非財產上
    之損害，亦得請求賠償相當之金額。前項規定，於不法侵害
    他人基於父、母、子、女或配偶關係之身分法益而情節重大
    者，準用之，民法第184 條第1 項、第195 條第1 、3 項分
    別定有明文。又婚姻係以夫妻之共同生活為其目的，配偶應
    互相協力保持其共同生活之圓滿安全及幸福，而夫妻互守誠
    實，係為確保其共同生活之圓滿安全及幸福之必要條件，故
    應解為配偶因婚姻契約而互負誠實之義務，配偶之一方行為
    不誠實，破壞共同生活之圓滿安全及幸福者，即為違反因婚
    姻契約之義務而侵害他方之權利，有最高法院55年台上字第
    2053號判例要旨可資參照。是配偶之間因婚姻而互負誠實義
    務之權利，若有配偶與他人通姦，則通姦者及相姦者均屬以
    背於善良風俗之方式，而侵害他人之配偶身分法益，且情節
    重大，該他人自得向通姦者及相姦者請求賠償因此所受之非
    財產上損失。
  (二)上訴人明知李協振為有配偶之人，仍多次與之相姦行為，顯
    然漠視被上訴人基於婚姻關係所生之家庭生活圓滿和諧利益
    ，破壞被上訴人與配偶李協振間之誠實信任基礎，致被上訴
    人處於難堪之情境，堪認上訴人已不法侵害被上訴人基於配
    偶關係之身分法益，且情節重大。被上訴人自得依前開規定
    ，請求上訴人賠償非財產上之損害。
  (三)至上訴人雖辯稱伊與李協振純屬性交易，並未破壞被上訴人
    婚姻圓滿云云，惟查上訴人於警詢中自承：伊和李協振大約
    在88年6 月左右因朋友介紹認識，並從88年中開始交往至今
    ，約10年左右，和李協振是男女朋友關係等情（臺灣高雄地
    方法院檢察署98年度偵字第27110 號偵查卷第13頁），嗣於
    刑事庭審理李協振妨害婚姻案件中復以證人身分證稱：「（
    檢察官問：每次發生性關係後，被告（李協振）是否有給你
    金錢？）沒有，我們是朋友」（臺灣高雄地方法院99年度易
    字第451 號刑事卷第16頁筆錄）。且上訴人陳稱：「我受到
    很大打擊，真的很想死，這是名譽問題」等情在卷（本院卷
    第44頁），其於刑事案件偵訊中亦供稱：「我本來想連他一
    起告，但是我的小孩說不要告他們的父親」（本院卷第29頁
    ），李協振於偵訊中供稱：她有罵我怎麼做這種事情，她說
    她要告我們兩個（本院卷第27頁），並陳稱和上訴人交往7
    、8 年以上，剛開始認識時她就知道我已婚，之前是客人與
    服務小姐的關係，現在是普通朋友關係（本院卷第25頁）等
    情明確。據此益徵上訴人與李協振交往長達10年，交情匪淺
    ，自非純屬性交易之應召關係，難謂無破壞上訴人與李協振
    之婚姻誠實、信任之圓滿和諧狀態。而證人李協振雖於本院
    證稱伊與上訴人為性交易之客人關係，被上訴人已經原諒他
    ，其和上訴人往來並未破壞婚姻關係等語（本院卷第35頁）
    ，然衡情李協振係遭上訴人之夫鄭俊青抓姦，並經鄭俊青提
    出刑事妨害婚姻告訴判處罪刑確定，鄭俊青尚未對其提起民
    事訴訟求償等情，為上訴人所不爭，其就本件妨害婚姻之侵
    權行為屬於共同侵權行為者，有明顯之利害關係，故其證詞
    係迴護之詞，自不足採為有利上訴人之認定。故上訴人辯稱
    其與李協振所為之相姦行為純屬性交易，並未對被上訴人基
    於配偶關係所生之身分法益造成實質侵害，被上訴人不得請
    求賠償云云，顯屬無稽。
  (四)次按慰藉金之賠償須以人格權遭遇侵害，使精神上受有痛苦
    為必要，其核給之標準固與財產上損害之計算不同，然非不
    可斟酌雙方身分資力與加害程度，及其他各種情形核定相當
    之數額，最高法院51年台上字第223 號著有判例可資參照。
    查，被上訴人為高中畢業，現為家庭主婦，97年度有薪資、
    利息及股利所得，及田賦4 筆、房屋、土地各乙筆、汽車一
    輛部及投資4 筆；被告高中肄業，無穩定工作，97年度無所
    得資料，但有房地各乙筆、汽車1 輛等情，有兩造之稅務電
    子閘門財產所得調件明細表在卷可憑（原審卷第9 至16頁）
    。本院審酌兩造上開學歷、社會地位、收入及上訴人與被上
    訴人配偶相姦之次數，被上訴人精神痛苦之程度及上訴人本
    身家庭亦破裂，經濟條件不佳等一切情狀，認被上訴人得請
    求上訴人賠償之非財產上損害，應以30萬元為適當。
五、綜上所述，被上訴人依侵權行為法律關係，請求上訴人賠償
    非財產上損害，其金額在30萬元及自起訴狀繕本送達翌日即
    99年5 月4 日起算之法定遲延利息範圍內，為有理由，應予
    准許。原審判決上訴人如數給付，核無不合。上訴意旨指摘
    原判決不當，求予廢棄改判，為無理由，應予駁回其上訴。
    兩造其餘攻防及舉證，經核與本判決結果不生影響，爰不逐
    一論駁，附此敘明。
據上論結：本件上訴為無理由，依民事訴訟法第449 條第1 項、
第78條，判決如主文。
中    華    民    國    100   年    1     月    12    日
                          民事第六庭
                              審判長法官  許明進
                              法      官  李炫德
                              法      官  蘇姿月
以上正本證明與原本無異。
本判決不得上訴。
中    華    民    國    100   年    1     月    12    日
                              書  記  官  鄭翠芬